臺灣高雄地方法院民事判決　　　　　　　93年度訴字第2217號
原　　　告　丙○○
訴訟代理人　孫志鴻律師
複代理人　　乙○○
被　　　告　甲○○
訴訟代理人　蔡祥銘律師
　　　　　　蔡晉祐律師
當事人間清償債務事件，本院於民國94年9 月22日言詞辯論終結
，判決如下：
  主  文
被告應給付原告新台幣貳拾萬參仟壹佰零捌元，及自民國九十三
年十月十五日起至清償日止，按年息百分之五計算之利息。
原告其餘之訴駁回。
訴訟費用由被告負擔四分之一，餘由原告負擔。
本判決第一項得假執行；但被告以新台幣貳拾萬參仟壹佰零捌元
為原告供擔保，得免為假執行。
原告其餘假執行之聲請駁回。
  事實及理由
一、原告主張：被告於附表所示之期間向伊借款共計新台幣（下
    同）880,451 元（下稱系爭借款），迄未清償，爰依消費借
    貸之法律關係起訴等語；並聲明：(一)被告應給付原告
    880,451 元，暨自起訴狀繕本送達之翌日起至清償日止，按
    年息5%計算之利息。(二)願供擔保請准宣告假執行。
二、被告則以：伊僅向原告借用如附表編號3 之108,108 元及附
    表編號9 其中之95,000元，且已清償完畢等語，資為抗辯；
    並聲明：(一)原告之訴駁回。(二)如受不利判決，願供擔保免為
    假執行。
三、兩造不爭執事項為：被告向原告借款如附表編號3 、9 之10
    8, 108元及95,000元。至於本件爭執之事項為：被告是否尚
    有880,451 元借款未清償？
四、按主張法律關係存在之當事人，僅須就該法律關係發生所須
    具備之特別要件，負舉證之責任，至於他造主張有利於己之
    事實，應由他造舉證證明。次按金錢借貸契約，屬要物契約
    ，應由貸與人就交付金錢之事實負舉證之責。最高法院48年
    台上字第887 號、69年台上字第3546號判例可資參照。原告
    主張被告有系爭借款未清償，然為被告所否認，參諸上開判
    例意旨，除就被告承認已收受之借款，應由被告舉證已清償
    外，其餘部分，應由原告就借款之交付，負舉證責任。茲逐
    項說明如下：
(一)、附表編號1 之17,021元、編號2 之67,521元、編號6 之14,0
    00元及編號8 之37,000元部分：
    原告提出鳳山工協郵局（下稱鳳山郵局）及世華聯合商業銀
    行鳳山分行（下稱世華銀行）存摺之提款紀錄（見本院卷第
    128 、129 頁），證明其於民國90年2 月18日至7 月23日間
    自上開帳戶提款17次，共計135,542 元，然上開存摺僅可證
    明提款之事實。原告主張被告為擔保借款以其及訴外人余銀
    澎之中國信託商業銀行（下稱中信銀行）信用卡、光碟或戒
    指為擔保，而為被告所否認。原告除未能提出信用卡、光碟
    或戒指以實其說外，縱認原告執有上開物品，惟信用卡係供
    本人消費簽帳之工具，非本人不得使用，亦非可變現之財產
    ，原告主張信用卡為借款之擔保，已非無疑；另原告不否認
    兩造曾經交好，則被告基此關係出借光碟，或將戒指暫放原
    告處，亦非無可能，尚難遽此即認有借貸，原告既未能舉證
    借款存在，此部分之主張，尚無可取。
(二)、附表編號3 之108,108 元部分：
    原告主張於90年3 月19日、4 月6 日、4 月23日、4 月24日
    、6 月4 日及6 月26日共借予被告上開款項，匯入被告高雄
    銀行北高雄分行000000000000號帳戶，除有原告鳳山郵局存
    摺、被告上開帳戶存款對帳單附卷（見本院卷第168 至171
    頁）可證外，亦為被告所不爭執，堪信為真實。被告辯稱已
    清償，然為原告所否認，而被告既無法舉證已清償，則原告
    之主張，應堪採信。
(三)、附表編號4 之32,600元部分：
    原告提出繳款單1 張、中信銀行客戶交易明細單及存入憑證
    各3 張（見本院卷第138 至139 頁）以為借款之證明，而上
    開繳款單雖有記載繳款帳號為被告之身分證字號，並蓋有繳
    納5,000 元之印戳，惟尚難遽此即認上開款項係原告代繳；
    又上開客戶交易明細單僅能證明有提款或轉帳之事實，而金
    錢由原告之帳戶提領後有無借予被告，未見原告舉證。另上
    開存入憑證雖可證明款項存入被告帳戶，被告則表示該存入
    憑證係原告所填寫，惟係被告所出資之情，是縱係原告所存
    入，然原告未能舉證該款項係其以借貸為由存入，原告之主
    張，尚無可取。
(四)、附表編號5 之163,021 元部分：
    原告主張自90年3 月22日至同年月30日間，被告以勞力士手
    錶為擔保，向其借款163,021 元，並提出世華銀行存摺之提
    款紀錄，及90年12月31日錄音帶譯文：「原告：『為何麼我
    到一般鐘錶店，他說你那勞力士是假的。』被告：『一般鐘
    錶店？你去當店當看看吧！』。原告：『它到底值多少錢？
    』被告：『起碼值個幾萬塊吧！』原告：『你當初不是說十
    萬塊嗎？』被告：『你沒有保證書，你能值多少！』原告：
    『你的意思手錶是假的？』被告：『你要幹嗎？』原告：『
    你要不要贖回去？』被告：『沒空。現在沒錢我拿什麼贖回
    去啊！』」等語（見本院卷第62、63、12 9頁）為證。然提
    款紀錄尚不足為借貸之證明，已如前述，而原告於上開對話
    並未提被告向其借用本項之金額，被告雖承認交付無保證書
    之勞力士手錶予原告，無錢可贖回，然被告亦未承認係因向
    原告借用此部分之金錢，始提供勞力士手錶為擔保，且原告
    於本件主張被告多次向其借款，則該勞力士手錶究竟是作為
    何時、何筆借款之擔保，自非無疑，尚難遽此而認有本項借
    貸存在，原告之主張，尚無可取。
(五)、附表編號7 之7,280 元部分：
    原告提出汽車繳費收據、代收款繳款證明各2 張、代收交通
    違規罰鍰收據3 張及車輛拖運費收據7 張證明其有本項金額
    之支出。然觀之上開汽車繳費收據及代收款繳款證明（見本
    院卷第140 頁），無法確定應繳款人係何人。另違規罰鍰收
    據（見本院卷第141 至143 頁）其中2 張繳款人為被告，另
    1 張為訴外人余永茂，而與被告無涉。而車輛托運費收據（
    見本院卷第141 至143 頁）之繳款人為被告或余永茂或空白
    ，原告除未能證明其占有上開單據外，縱認原告占有上開單
    據，亦難遽此即認原告代繳上開款項，縱有代繳，惟其代繳
    原因非必然係借貸，尚有可能係贈與或其他原因，實尚難以
    原告占有單據，遽認借貸存在，原告之主張，尚無可取。
(六)、附表編號9 之350,000 元部分：
    原告主張被告於90年7 、8 月間借款350,000 元修車，並交
    付車籍資料、車鑰匙及遙控器以取信伊，被告不否認向原告
    借用95,000元修車，惟所辯業已清償未能舉證以資證明，則
    原告主張被告借用95,000元部分，為有理由，應予准許；逾
    此部分之請求，原告除未能提出車籍資料等件為證外，縱認
    占有之，亦尚難遽此而認有借貸存在，尚無足取。
(七)、附表編號10之83,900元部分：
    原告主張於90年4 月6 至8 日提領28,000元、同年7 月27日
    至8 月1 日借款55,900元，由被告出具借據（見本院卷第15
    1 頁）及輪胎為擔保，被告不否認上開借據係其所立，然辯
    稱借據所載金額共計55,900元是附表編號9 中伊所借95,000
     元 之一部分，其清償後未取回等語。經查，上開28,000元
    之提領紀錄（見本院卷第128 頁）尚不足認有借貸存在，理
    由已同前述。其餘55,90 0 元部分，對照上開借據與原告主
    張附表編號9 之借款之時點，其中附表編號9 有90年7 月23
    日及8 月1 日分別自世華銀行及鳳山郵局提領49,000元及11
    ,000 元 之紀錄，時間早於或與上開借據日期相同，而依原
    告前開主張借款多由鳳山郵局或世華銀行帳戶提領以觀，本
    項55,900元借款極可能係同自上開帳戶提領。而原告於本項
    既未提出提領紀錄為借款證明，且不否認兩造曾經交好，故
    被告辯稱上開借據係伊借用前項95,000元借款所立，應堪採
    信，原告主張，尚無可取。
五、綜上所述，原告依消費借貸之法律關係，請求被告給付203,
    108 元，及自起訴狀繕本送達翌日即93年10月15日起至清償
    日止，按年息5%計算之利息，為有理由，逾此部分之請求，
    為無理由，應予駁回。
六、兩造陳明願供擔保為假執行或免為假執行之宣告，因本件所
    命給付之金額未逾50萬元，應依職權宣告假執行；被告之聲
    請，合於法律之規定，應准許之；原告其餘假執行之聲請，
    因訴之駁回，而失所附麗，應併予駁回。
七、本件事證已臻明確，兩造其餘主張、陳述及證據，於本件結
    果之判斷均不生影響，爰不一一贅述，附此敘明。
八、結論：原告之訴為一部有有理由，一部無理由，依民事訴訟
    法第79條、第389 條第1 項第5 款、第392 條第2 項，判決
    如主文。
中　　華　　民　　國　　94　　年　　9 　　月　　30　　日
                  民事第五庭審判長法  官  魏式璧
                                  法  官  吳俊龍
                                  法　官  方錦源
正本係照原本作成。
如不服本判決，應於送達後20日內，向本院提出上訴狀並表明上
訴理由，如於本判決宣示後送達前提起上訴者，應於判決送達後
10日內補提上訴理由書（須附繕本）。
中　　華　　民　　國　　94　　年　　9 　　月　　30　　日
                                  書記官　邱靜銘
┌──┬──────────────┬────────────┐
│編號│      借  款  日  期        │ 借款金額（新台幣：元） │
├──┼──────────────┼────────────┤
│ １ │90年2月18日至90年3月5日間   │17,021                  │
├──┼──────────────┼────────────┤
│ ２ │90年3月7日至90年4月14日間   │67,521                  │
├──┼──────────────┼────────────┤
│ ３ │90年3月19日至90年6月26日間  │108,108                 │
├──┼──────────────┼────────────┤
│ ４ │90年3月19日至90年8月6日間   │32,600                  │
├──┼──────────────┼────────────┤
│ ５ │90年3月22日至90年3月30日間  │163,021                 │
├──┼──────────────┼────────────┤
│ ６ │90年4月27日                 │14,000                  │
├──┼──────────────┼────────────┤
│ ７ │90年5月7日至90年8月4日間    │7,280                   │
├──┼──────────────┼────────────┤
│ ８ │90年6月26日至90年7月23日間  │37,000                  │
├──┼──────────────┼────────────┤
│ ９ │90年7月2日至90年8月14日間   │350,000                 │
├──┼──────────────┼────────────┤
│１０│90年4月6日至90年8月1日間    │83,900                  │
├──┼──────────────┼────────────┤
│    │  合計                      │880,451                 │
└──┴──────────────┴────────────┘
